臺灣橋頭地方法院民事裁定
110年度消債職聲免字第111號
聲請人即債　曾齡慧　000000000000000000000000000000000000
務人0000000000000000000000000000000000000000000000
代　理　人　張家榛律師
上列聲請人即債務人因消費者債務清理條例事件聲請免責，本院
裁定如下：
    主  文
聲請人即債務人曾齡慧不免責。
    理  由
一、按法院為終止或終結清算程序之裁定確定後，除別有規定外
    ，應以裁定免除債務人之債務；法院裁定開始清算程序後，
    債務人有薪資、執行業務所得或其他固定收入，扣除自己及
    依法應受其扶養者所必要生活費用之數額後仍有餘額，而普
    通債權人之分配總額低於債務人聲請清算前2年間，可處分
    所得扣除自己及依法應受其扶養者所必要生活費用之數額者
    ，法院應為不免責之裁定。但債務人證明經普通債權人全體
    同意者，不在此限；債務人有下列各款情形之一者，法院應
    為不免責之裁定。但債務人證明經普通債權人全體同意者，
    不在此限：一、於七年內曾依破產法或本條例規定受免責。
    二、故意隱匿、毀損應屬清算財團之財產，或為其他不利於
    債權人之處分，致債權人受有損害。三、捏造債務或承認不
    真實之債務。四、聲請清算前二年內，因消費奢侈商品或服
    務、賭博或其他投機行為，所負債務之總額逾聲請清算時無
    擔保及無優先權債務之半數，而生開始清算之原因。五、於
    清算聲請前一年內，已有清算之原因，而隱瞞其事實，使他
    人與之為交易致生損害。六、明知已有清算原因之事實，非
    基於本人之義務，而以特別利於債權人中之一人或數人為目
    的，提供擔保或消滅債務。七、隱匿、毀棄、偽造或變造帳
    簿或其他會計文件之全部或一部，致其財產之狀況不真確。
    八、故意於財產及收入狀況說明書為不實之記載，或有其他
    故意違反本條例所定義務之行為，致債權人受有損害，或重
    大延滯程序，消費者債務清理條例(下稱消債條例)
　　第132條、第133條、第134條分別定有明文。
二、聲請人前向金融機構辦理保證契約、抵押貸款等，致積欠無
    擔保債務共計新臺幣(下同)34,110,234元(見本院民國110年
    2月4日橋院嬌109年度司執消債清服字第99號債權表)，因無
    法清償債務，於109年4月9日聲請清算，本院以109年度消債
    清字第80號裁定聲請人自109年9月26日下午4時起開始清算
    程序，復經本院司法事務官就聲請人財產進行清算結果，普
    通債權人於清算程序共計受償9,701元，再經本院司法事務
    官以109年度司執消債清字第99號裁定清算程序終結確定等
    情，此經本院依職權調閱上開案件卷宗查明無訛，足堪認定
　　。
三、經查： 
(一)聲請人現任職於誠毅紙器股份有限公司，每月薪資約30,350
    元，依其所提出109年9月至110年8月員工薪資明細，此期間
    應發薪資總額為342,191元(未加計聲請人陳明之績效獎金及
    勞動節獎金)，核每月平均為28,516元。而其勞工保險投保
    薪資自110年9月1日起調整為26,400元，又聲請人109年度申
    報所得291,517元等情，有財產及收入狀況書說明書、勞工
    保險被保險人投保資料表、綜合所得稅各類所得資料清單、
    全國財產稅總歸戶財產查詢清單、稅務電子閘門財產所得調
    件明細表、110年9月30日民事陳報狀附卷可證。則查無聲請
    人有其他收入來源，佐以聲請人已提出薪資明細資料，則以
    聲請人所自陳每月平均薪資即30,350元作為核算其自開始清
    算程序後之固定收入，應能反映真實收入狀況。
(二)按債務人必要生活費用，以最近一年衛生福利部或直轄市政
    府所公告當地區每人每月最低生活費一點二倍定之，消債條
    例第64條之2第1項定有明文。聲請人個人日常生活必要費用
    部分，審酌聲請人負債之現況，基於社會經濟活動之互賴及
    誠信，該日常生活所需費用，自應節制開支，不得有超越一
    般人最低生活標準之享受，否則反失衡平，本院依消債條例
    第64條之2第1項，參酌衛福部社會司所公告110年度高雄市
    最低生活費標準13,341元之1.2倍為16,009元，則聲請人每
    月最低生活費除有特殊情形並有證據證明者外，自宜以此為
    度，始得認係必要支出。而聲請人陳報狀主張以110年度高
    雄市最低生活費標準之1.2倍計算，尚屬可採。是聲請人於
    本院裁定開始清算程序後，其每月固定收入30,350元扣除聲
    請人自己所必要生活費用16,009元後，尚有餘額，符合消債
    條例第133條前段之規定。
(三)另聲請人於聲請調解前2年間(107年2月至109年1月)可處分
    所得部分，聲請人自陳聲請前兩年內收入共計796,190元，
    核每月所得約33,175元，有財產及收入狀況說明書可佐。依
    聲請人提出之107年度員工薪資所得明細表、薪資明細表所
    示，其107年2月至6月薪資合計153,507元、108年6月至109
    年1月間薪資合計199,541元(已扣除勞健保費及福利金)，核
    算其每月薪資約27,158元。再依聲請人107、108年度申報所
    得分別為251,209元、276,254元，核算其每月平均所得各為
    20,934元、23,021元，則聲請人主張其聲請前2年收入共計7
    96,190元，尚可採信。次按直系血親相互間，互負扶養之義
    務；受扶養者之必要生活費用，準用第一項規定計算基準數
    額，並依債務人依法應負擔扶養義務之比例認定之，民法第
    1114條第1款、消債條例第64條之2第2項均規定甚明。至聲
    請人聲請調解前2年支出部分，聲請人主張扶養母親(聲請人
    母親於本院裁定開始清算後之109年9月27日過世)，每月支
    出扶養費7,000元。查聲請人母親107年、108年未申報所得
    ，其名下無財產，當時居住於頤安護理之家，每月照顧費用
    約28,000元，另每月領有敬老年金3,628元等情，有戶籍謄
    本、綜合所得稅各類所得資料清單、身心障礙證明、全國財
    產稅總歸戶財產查詢清單、領取補助存摺、頤安護理之家收
    據在卷可憑。是其扶養費部分，依消債條例第64條之2第1項
    、第2項，參酌民法第1118、1119條規定，其負扶養義務之
    程度，亦應考量其目前身負債務之窘境，所負擔之扶養義務
    能力，惟聲請人既已提出上開收據，可證扶養費確實高於10
    7至109年高雄市最低生活費標準之1.2倍即15,529元、15,
　　719元，則以28,000元列計每月扶養費用，應可採納。則扣
    除敬老津貼與其他3名手足分擔母親扶養費用後，聲請人每
    月應支出母親扶養費應以6,093元為度【計算式：(28,000-3
    ,628)÷4=6,093】。至聲請人個人日常生活必要費用部分，
    本院依消債條例第64條之2第1項，參酌衛福部社會司所公告
    歷年最低生活費標準，107年度高雄市最低生活費標準12,94
　　1元之1.2倍為15,529元、108年至109年則以13,099元之1.2
    倍計算為15,719元，則聲請人每月最低生活費除有特殊情形
    並有證據證明者外，自宜以此為度，始得認係必要支出。然
    聲請人主張每月個人必要生活費為18,335元，惟其中商業保
    險費達2,735元，應非必要，本院認應以上開標準15,529元
　　、15,719元列計為聲請人必要生活費，較為可採。從而，聲
    請人聲請調解前2年扶養費共計146,232元，加計其個人必要
    生活費用375,166元後共計521,398元。是可認債務人於聲請
    調解前2年內之可處分所得，扣除其個人必要生活費用後，
    尚有餘額274,792元(計算式:796,190元－521,398元＝274,7
　　92元) ，聲請人之債權人於清算結果，普通債權人僅共獲9,
    701元之分配，顯低於上開餘額，依消債條例第133條之規定
    ，法院即應為不免責之裁定，是本件符合消債條例第133條
    本文所定應不免責之情形。
(四)本院復查無聲請人有消債條例第134條所列各款應不免責事
    由，且債權人亦未提出聲請人有何符合消債條例第134條各
    款所規定之事證供本院參酌，故應認聲請人並無消債條例第
    134條所定不免責事由之存在。　　
四、綜上所述，聲請人既有消債條例第133條本文所定不應免責
    之事由存在，復未經普通債權人全體同意其免責，揆諸首揭
    規定，本件應予聲請人不免責，爰裁定如主文。至法院為不
    免責之裁定確定後，聲請人繼續工作並清償債務，達消債條
    例第133條規定之數額，且各普通債權人受償額均達其應受
    分配額，或各普通債權人受償額均達其債權額之20％以上者
　　，依消債條例第141條或142條之規定，可再行聲請法院裁定
    免責，附此敘明。　　　　
中　　華　　民　　國　 110　　年　　10　　月　　21　　日
                          民事庭  法　官　薛博仁
以上正本係照原本作成。
如不服本裁定，應於裁定送達後10日內，以書狀向本院提出抗告
，並繳納抗告費新臺幣1千元。
中　　華　　民　　國　 110　　年　　10　　月　　25　　日
                    　　　　      書記官　郭南宏
附錄法條: 
消費者債務清理條例第141條第1項
債務人因第一百三十三條之情形，受不免責之裁定確定後，繼續
清償達該條規定之數額，且各普通債權人受償額均達其應受分配
額時，得聲請法院裁定免責。
消費者債務清理條例第142條
法院為不免責或撤銷免責之裁定確定後，債務人繼續清償債務，
而各普通債權人受償額均達其債權額之百分之二十以上者，法院
得依債務人之聲請裁定免責。
前條第三項規定，於債務人依前項規定繼續清償債務，準用之。
 　　
附表：
普通債權人 債權額 (新臺幣) 債權比率 清算程序受償金額 (新臺幣) 依第141條繼續清償可再聲請免責之數額(新臺幣) 臺灣土地銀行股份有限公司 23,216,747 68.06% 6,603 180,431 第一商業銀行股份有限公司 10,854,501 31.82% 3,087 84,357 臺灣銀行股份有限公司 38,986 0.11% 11 303 合計 34,110,234 100% 9,701 265,091